---
title: "贝叶斯分析期末课程论文"
author: "张涵 PB20010469"
date: "2023-02-18"
documentclass: ctexart
output:
  pdf_document: 
    latex_engine: xelatex
  html_document: default
---

```{r setup, include=FALSE}
knitr::opts_chunk$set(echo = TRUE)
```

```{r include=FALSE}
library(tidyverse)
library(tidybayes)
library(rstan)
library(wesanderson)
rstan_options(auto_write = TRUE)
options(mc.cores = parallel::detectCores())
```

# 研究的问题

  2020年夏季奥林匹克运动会，是第32届夏季奥林匹克运动会，于2021年7月23日至8月8日在日本东京都举行，为期17天。我在网上看到一篇文章，利用其中男子短跑100米这一项目之前几届的数据进行分析，进而来尝试预测这一届的比赛情况，这很契合贝叶斯统计的思想，也给了我一个练习学到的各种贝叶斯方法的机会。我在这里使用的统计工具是Rstudio 和rstan。

# 往届男子100米短跑数据

  以下是搜集到的男子100米短跑历年冠军成绩，用数据框的形式直接输入。

```{r echo=FALSE}
golddata <- tibble::tribble(
  ~Year,     ~Event,           ~Athlete, ~Medal, ~Country, ~Time,
  1896L, "100m Men",        "Tom Burke", "GOLD",    "USA",    12,
  1900L, "100m Men",     "Frank Jarvis", "GOLD",    "USA",    11,
  1904L, "100m Men",      "Archie Hahn", "GOLD",    "USA",    11,
  1906L, "100m Men",      "Archie Hahn", "GOLD",    "USA",  11.2,
  1908L, "100m Men",    "Reggie Walker", "GOLD",    "SAF",  10.8,
  1912L, "100m Men",      "Ralph Craig", "GOLD",    "USA",  10.8,
  1920L, "100m Men",  "Charles Paddock", "GOLD",    "USA",  10.8,
  1924L, "100m Men",  "Harold Abrahams", "GOLD",    "GBR",  10.6,
  1928L, "100m Men",   "Percy Williams", "GOLD",    "CAN",  10.8,
  1932L, "100m Men",      "Eddie Tolan", "GOLD",    "USA",  10.3,
  1936L, "100m Men",      "Jesse Owens", "GOLD",    "USA",  10.3,
  1948L, "100m Men", "Harrison Dillard", "GOLD",    "USA",  10.3,
  1952L, "100m Men",   "Lindy Remigino", "GOLD",    "USA",  10.4,
  1956L, "100m Men",     "Bobby Morrow", "GOLD",    "USA",  10.5,
  1960L, "100m Men",       "Armin Hary", "GOLD",    "GER",  10.2,
  1964L, "100m Men",        "Bob Hayes", "GOLD",    "USA",    10,
  1968L, "100m Men",        "Jim Hines", "GOLD",    "USA",  9.95,
  1972L, "100m Men",    "Valery Borzov", "GOLD",    "URS", 10.14,
  1976L, "100m Men",  "Hasely Crawford", "GOLD",    "TRI", 10.06,
  1980L, "100m Men",      "Allan Wells", "GOLD",    "GBR", 10.25,
  1984L, "100m Men",       "Carl Lewis", "GOLD",    "USA",  9.99,
  1988L, "100m Men",       "Carl Lewis", "GOLD",    "USA",  9.92,
  1992L, "100m Men", "Linford Christie", "GOLD",    "GBR",  9.96,
  1996L, "100m Men",   "Donovan Bailey", "GOLD",    "CAN",  9.84,
  2000L, "100m Men",   "Maurice Greene", "GOLD",    "USA",  9.87,
  2004L, "100m Men",    "Justin Gatlin", "GOLD",    "USA",  9.85,
  2008L, "100m Men",       "Usain Bolt", "GOLD",    "JAM",  9.69,
  2012L, "100m Men",       "Usain Bolt", "GOLD",    "JAM",  9.63,
  2016L, "100m Men",       "Usain Bolt", "GOLD",    "JAM",  9.81
  )


golddata
```

用可视化折线图的形式呈现如下：

```{r echo=FALSE,cache=TRUE}
golddata %>%
  ggplot( aes(x = Year, y = Time)) +
  geom_line() +
  geom_point() +
  labs(title = "Winning times of Olympic gold medalist 100m sprint men")
```


# 具体分步骤处理


## 模型取定

  经过一系列数学分析，我认为男子100米短跑时间符合S型曲线形状，并且曲线的数学表达式可以大致给出 $$
f(x)=L+1-\frac{x}{(1+|x|^k)^{\frac{1}{k}}}
$$ 当$L=9$和 $k=0.9$，其中$f(x)$表示运动员成绩（time）,$x$是年份（year）的某种变换，图形便是如下这个样子：

```{r echo=FALSE,cache=TRUE}
myfun <- function(x) {
  L <- 9
  k <- 0.9
  L + 1 - x/((1 + abs(x)^k)^(1/k))
}

ggplot(data = data.frame(x = c(-3, 10)), aes(x = x)) +
  stat_function(fun = myfun, geom = "line", colour = "red")
```


## 贝叶斯回归模型

  从上面的数学模型出发，我们再引入一系列参数$C,S,L,k,\sigma$等，便得到了一个可研究的，具体的非线性贝叶斯回归模型如下：

$$
\begin{aligned}
\text { Time } & \sim \operatorname{Normal}(\mu, \sigma) \\
\mu=f(\text { Year, } C, S, L, k) & =L+1-\frac{(\text { Year }-C) / S}{\left(1+\mid(\text { Year }-C) /\left.S\right|^k\right)^{1 / k}} \\
C & \sim \operatorname{Normal}(1959,5) \\
S & \sim \operatorname{Normal}(37,1) \\
L & \sim \operatorname{Normal}(9,0.2) \\
k & \sim \operatorname{Normal}(1,0.2) \\
\sigma & \sim \operatorname{StudentT}(3,0,2.5)
\end{aligned}
$$


## 数据预处理

  经考虑剔除掉1896年的记录，因为从折线图上来看这组数据过于偏离其他数据，而其他数据则一并保留。

```{r echo=FALSE}
golddata1900 <- golddata %>%
  filter(Year >= 1900)

#C <- mean(golddata1900$Year)
#S <- sd(golddata1900$Year)

golddata1900
```

## Rstudio 与 rstan

这里采用了Stan 来做MCMC抽样，以及进一步的模拟。是通过在Rstudio中调用rstan来实现，具体代码格式可以参看rstan官网，这里也并不复杂，我想谈的是一点安装rstan包的经验，我按照Github上的指南，各部分都装的最新版本，但安装后运行一直报错，主要问题出在 R的版本，Rtools 以及rstan包的版本不适配，最后我选择的是R version 4.0.2,Rtools version 4.0,以及rstan包从"source"下载最新的，可以正常运行。

```{r tidy=TRUE,cache=TRUE}
stan_program <- "
data {
  int N;
  vector[N] year;
  vector[N] time;
}
parameters {
  real C;
  real S;
  real L;
  real k;
  real<lower=0> sigma;
}
model {
  vector[N] mu;

  for(i in 1:N) {
    mu[i] =  L + 1 - ((year[i]-C)/S) / (1+fabs((year[i]-C)/S)^k)^(1/k);
  }

  C ~ normal(1959, 5);
  S ~ normal(37, 1);
  L ~ normal(9, 0.2);
  k ~ normal(1, 0.2);
  sigma ~ student_t(3, 0, 2.5);

  time ~ normal(mu, sigma);

}
generated quantities {
  vector[N] y_rep;

  for (n in 1:N) {
    y_rep[n] = normal_rng(L + 1 - ((year[n]-C)/S) / (1+fabs((year[n]-C)/S)^k)^(1/k), sigma);
  }

}
"


stan_data <- golddata1900 %>%
  tidybayes::compose_data(
    N        = nrow(.),
    year     = Year,
    time     = Time
  )



fit <- stan(model_code = stan_program, data = stan_data, 
             seed = 1024, 
             iter = 4000, 
             warmup = 2000)

```

抽样完毕后把结果通过如下可视化的方式呈现：

```{r tidy=TRUE,cache=TRUE}
bayesplot::mcmc_trace(fit, pars = c("C", "S", "L", "k", "sigma"), facet_args = list(nrow = 5))
```

还可伴着之前的抽样曲线在图上做出抽样点，和大致的抽样区域：

```{r tidy=TRUE,cache=TRUE}
fit %>%
  tidybayes::gather_draws(y_rep[i]) %>%
  mean_qi() %>%
  bind_cols(golddata1900) %>%
  ggplot(aes(x = Year, y = Time)) +
  geom_point(size = 5) +
  geom_line(aes(y = .value), size = 2, color = "orange") +
  geom_ribbon(aes(ymin = .lower, ymax = .upper),
    alpha = 0.3,
    fill = "gray50"
  ) +
  theme_classic()
```

## 进一步作出预测

在训练出了想要的模型之后，便可带入时间，来对接下来几年的运动员成绩做预测了。

```{r }
y_pred <- function(year, C, S, L, k, sigma) {
  mu <- L + 1 - ((year - C) / S) / (1 + abs((year - C) / S)^k)^(1 / k)
  rnorm(n = 1, mean = mu, sd = sigma)
}

sim <- fit %>%
  tidybayes::spread_draws(C, S, L, k, sigma) %>%
  ungroup() %>%
  rowwise() %>%
  mutate(
    pred2021 = y_pred(year = 2021, C, S, L, k, sigma),
    pred2024 = y_pred(year = 2024, C, S, L, k, sigma),
    pred2028 = y_pred(year = 2028, C, S, L, k, sigma)
  ) %>%
  ungroup()

sim %>% 
  select(starts_with("pred")) %>%
  map_dfr(
   ~tidybayes::mean_hdi(.x)
  )
```
